【裁判字號】    89,交聲,238
【裁判日期】    891031
【裁判案由】    違反道路交通管理處罰條例聲明異議
【裁判全文】
臺灣臺北地方法院交通事件裁定                    八十九年度交聲字第二三八號
    異議人即
    受處分人  甲○○
右列受處分人因違反道路交通管理處罰條例案件，對於臺北市交通事件裁決所中華民
國八十九年三月廿八日所為之處分( 原處分案號：北市交裁車字第22-A00000000號 )
聲明異議，本院裁定如左：
        主      文
原處分撤銷。
甲○○汽車駕駛人倒車時，不注意其他行人，處銀元肆佰元( 即新臺幣壹仟貳佰元 )
罰鍰；又汽車駕駛人，駕駛汽車違反道路交通安全規則，因而肇事致人受傷，吊扣其
駕駛執照陸個月。
        理      由
一、按汽車駕駛人飲酒後，其吐氣所含酒精成份超過每公升0.25毫克者，不得駕車，
    「道路交通安全規則」第一一四條第二款定有明文。又汽車倒車時，應顯示倒車
    燈光或手勢後，謹慎緩慢後倒，並應注意其他車輛及行人，同規則第一一○條第
    三款亦有規定。汽車駕駛人倒車前未顯示倒車燈光，或倒車時不注意其他車輛或
    行人者，處銀元二百元以上四百元以下( 即新臺幣六百元以上一千二百元以下 )
    罰鍰；汽車駕駛人，駕駛汽車違反道路交通安全規則，因而致人受傷者，吊扣其
    駕駛執照三個月至六個月，「道路交通管理處罰條例」第五十條第二款及第六十
    一條第二項均有處罰規定。違反道路交通管理事件行為人，未依規定自動繳納罰
    鍰，或未依規定到案聽候裁決，處罰機關應於一個月內依標準表逕行裁決，「違
    反道路交通管理事件統一裁罰標準及處理細則」第四十四條第一項有明文規定。
二、本件受處分人即異議人甲○○於八十八年十一月廿九日凌晨四時十分許，服用酒
    類，不能安全駕駛動力交通工具而仍駕駛一輛車牌CZ-3155 號自用小客車( 觸犯
    刑法第一百八十五條之三公共危險罪部分，業經本院臺北簡易庭於八十九年二月
    廿九日以八十九年度北交簡字第三八八號簡易判決判處拘役伍拾日，如易科罰金
    ，以銀元佰元折算壹日在案 )在由西往東單行之臺北市○○區○○街一一五號
    前倒車時，疏未注意其他車輛及行人及疏未注意謹慎緩慢後倒，以致擦撞車後行
    人汪明慈、陳立仁倒地。汪明慈受有左小腿擦傷之傷害，陳立仁則受有左腳瘀傷
    之傷害( 過失傷害部分，均未據告訴 )。受處分人甲○○由於酒醉，不知其已駕
    車肇事致人受傷而逕自駕車離去，為警於同日上午九時廿三分許循線在其住處查
    獲並當場進行酒精濃度過量測試檢定，測得其吐氣所含酒精成份高達每公升0.87
    毫克( 駕駛汽車酒精濃度過量部分，亦經另案舉發並移送交通部公路局臺北區監
    理所板橋監理站裁決 )。臺北市政府警察局交通警察大隊第四組執勤員警蔡錫蒼
    以其有違反「道路交通管理處罰條例」第五十條第二款( 倒車時不注意其他行人
     )及第六十二條第一項( 駕駛汽車肇事致人受傷，未立即採取救護或其他必要措
    施並向警察機關報告而逃逸 )規定之行為而掣單( 北市警交大字第A00000000 號
     )舉發並指定應到案日期( 八十九年一月十二日 )。嗣受處分人收受該紙舉發違
    規通知單並未依限到案，原處分機關即依「道路交通管理處罰條例」第五十條第
    一項( 贅載：第一項，該法條未分項 )第二款及第六十二條第一項規定，於八十
    九年三月廿八日裁處新臺幣六百元罰鍰及吊銷其駕駛執照。
三、訊據受處分人甲○○雖就其駕駛該輛車牌CZ-3155 號自用小客車於前揭時地倒車
    不慎撞到行人汪明慈、張立仁之事實供承不諱，惟矢口否認其有酒後駕車逃逸之
    行為，辯稱略以「本人係倒車不小心碰到行人，那時本人有下車採取救護並沒有
    逃逸，法院亦認本人沒有逃逸，希望不要吊銷本人駕照」云云。經查：
    (一)受處分人甲○○肇事當日為警查獲進行酒精濃度測試檢定，其吐氣所含酒精
        成份每公升0.87毫克，已超過「道路交通安全規則」第一一四條第二款「不
        得駕車」標準。有酒精測試成果表影本一紙在卷可稽。況查受處分人甲○○
        服用酒類不能安全駕駛動力交通工具而駕駛( 倒車 )，不注意其他行人，以
        致擦撞車後行人汪明慈、張立仁。汪明慈受有左小腿擦傷之傷害，張立仁受
        有左腳瘀傷之傷害( 過失傷害部分，均未據告訴 )，亦據證人汪明慈、張立
        仁二人於警訊( 道路交通事故調查報告表 )中證述明確，受處分人並經本院
        臺北簡易庭於八十九年二月廿九日八十九年度北交簡字第三八八號刑事簡易
        判決判處罪刑，有該刑事簡易判決書正本一件在卷。受處分人甲○○空言否
        認酒後駕車壹節，即核與事實不符，不足採信。本件受處分人於前揭時地駕
        駛汽車有酒精濃度過量且駕駛汽車倒車時不注意其他行人之情形均堪認定屬
        實，是其駕駛汽車有違反「道路交通安全規則」第一一四條第二款及第五十
        條第二款規定，因而肇事致人( 汪明慈、張立仁 )受傷之事證明確。
    (二)受處分人收受該紙舉發違規通知單( 北市警交大字第A00000000 號 )後，未
        依規定自動繳納罰鍰或於指定應到案日期( 八十九年一月十二日 )前到案聽
        候裁決，原處分機關即應依據「違反道路交通管理事件統一裁罰標準及處理
        細則」第四十四條第一項規定，逕行依標準表所載從重( 最高額 )裁罰。惟
        原處分機關就受處分人違反「道路交通管理處罰條例」第五十條第二款部分
        ，從輕裁處新臺幣六百元罰鍰，即有未洽。又受處分人甲○○駕駛汽車違反
        道路交通安全規則因而致人受傷( 輕傷 )雖然屬實，但其因酒醉而不知肇事
        而逕自駕車駛離現場，已詳見前述，並有前揭本院臺北簡易庭八十九年度北
        交簡字第三八八號刑事簡易判決書正本一件在卷可按。受處分人應係另有違
        反「道路交通管理處罰條例」第六十一條第二項( 汽車駕駛人，駕駛汽車違
        反道路交通安全規則，因而致人受傷 )規定之情形，且未於應到案日期前到
        案聽候裁決，應吊扣其駕駛執照六個月。舉發單位及原處分機關誤認受處分
        人此部分係有違反「道路交通管理處罰條例」第六十二條第一項( 汽車駕駛
        人，駕駛汽車肇事致人受傷，應即採取救護或其他必要措施，並向警察機關
        報告，不得駛離；．．．逃逸者吊銷駕駛執照 )規定之情形而裁處吊銷其駕
        駛執照之處分，亦有未合。
    (三)本件受處分人甲○○之異議雖無理由，惟原處分既有前揭可議，即無由維持
        而應由本院予以撤銷，並另依「道路交通管理處罰條例」第五十條第二款、
        第六十一條第二項及「違反道路交通管理事件統一裁罰標準及處理細則」第
        四十四條第一項規定，裁處如主文第二項所示，以資適法。
據上論斷，應依道路交通案件處理辦法第二十條前段，裁定如主文。
中      華      民      國    八  十  九    年    十      月    卅一    日
                          臺灣臺北地方法院交通法庭
                                  法  官  鍾      華
右正本證明與原本無異。
如不服本裁定，應於裁定送達後五日內向本院提出抗告狀。
                                  書記官  黃  繡  琴
中      華      民      國    八  十  九    年    十一    月    一      日


司法院資訊處製作；財團法人民間司法改革基金會備份。
